臺灣臺中地方法院刑事判決　　　　　　 100年度訴字第2655號
公　訴　人　臺灣臺中地方法院檢察署檢察官
被　　　告　林良憲
指定辯護人　本院公設辯護人蔡育萍
上列被告因違反槍砲彈藥刀械管制條例案件，經檢察官提起公訴
（100 年度偵字第14603 號），本院判決如下：
    主    文
林良憲未經許可，持有可發射金屬具有殺傷力之空氣槍，處有期
徒刑壹年，併科罰金新臺幣萬元，罰金如易服勞役，以新臺幣
壹仟元折算壹日。緩刑年。扣案之可發射金屬具有殺傷力之空
氣槍壹支（槍枝管制編號：00000000000號）、橡皮
筋陸條、CO2 小鋼瓶柒拾陸支、鋼珠壹包均沒收。
    犯罪事實
一、林良憲明知有殺傷力之空氣槍，係屬槍砲彈藥刀械管制條例
    第4 條第1 項第1 款所列管之管制物品，非經主管機關許可
    ，不得持有，竟於民國99年1 、2 月間之某日，透過電腦及
    網際網路設備連接雅虎奇摩拍賣網站，以新臺幣（下同）3,
    000 元之代價，向真實姓名年籍均不詳之成年人下標購買空
    氣槍1 支（槍枝管制編號：0000000000號，係以小型高壓氣
    體鋼瓶內氣體為發射動力，槍枝上膛拉桿與槍枝上方提握處
    螺帽纏繞1 條橡皮筋，可發射直徑8.0 ㎜之金屬彈丸）、CO
    2 小鋼瓶76支及鋼珠1 包，於匯款後與該不詳姓名之人聯絡
    ，2 人相約於林口長庚醫院附近碰面，由該名不詳人士將上
    開空氣槍等物品連同橡皮筋6 條一併交付予林良憲。林良憲
    於購入上開槍枝後，因曾持其空氣槍試射而得知該槍枝為可
    發射金屬具有殺傷力之空氣槍，竟基於持有具殺傷力空氣槍
    之犯意，未經許可而非法持有該空氣槍，並將該槍藏放在其
    所有車號6K-2880 號自小客車後行李箱內。嗣於100 年6 月
    17日晚間7 時許，林良憲駕駛上開自小客車搭載其配偶自雲
    林北上返家途中，因妻子突然孕吐不適，遂違規臨停在臺中
    市○○區○道3 號龍井交流道附近某處，適有臺中市政府警
    察局烏日分局偵查隊小隊長林拱照為查緝另案而行經該處，
    見狀有異，趨前盤查。林良憲在警方尚未知其持有上開空氣
    槍前，即向警方自首並主動打開後行李箱以報繳上開空氣槍
    及供該槍枝發射使用之CO2 小鋼瓶76支、鋼珠1 包、橡皮筋
    6 條，始查悉上情。
二、案經臺中市政府警察局烏日分局報告臺灣臺中地方法院檢察
    署檢察官偵查起訴。
    理    由
壹、證據能力方面：
一、按被告之自白，非出於強暴、脅迫、利誘、詐欺、疲勞訊問
    、違法羈押或其他不當方法，且與事實相符者，得為證據，
    刑事訴訟法第156 條第1 項定有明文。亦即被告之自白係出
    於自由意思，且與事實相符者，即有證據能力，反之，若係
    非法取供者，因其陳述非出於任意性，其所為之陳述即無證
    據能力。本案依警詢及偵訊筆錄之記載，詢問員警及檢察官
    確有於各次訊問時，依法告知被告訴訟上之權利後，再就犯
    罪事實逐一訊問被告，並予被告充分之機會說明與解釋，且
    本院亦查無被告有何因處在遭強暴、脅迫、利誘、詐欺、疲
    勞訊問、違法羈押或其他不當方法之狀態下而為自白之情事
    ，或有何外部因素足資影響被告陳述之意思自由。是以，被
    告於警詢及偵查中所為之自白，堪認均係出於自由意志，得
    採為本件判決之基礎。
二、次按法院或檢察官得囑託醫院、學校或其他相當之機關、團
    體為鑑定，或審查他人之鑑定，並準用第203 條至第206 條
    之1 之規定（不包括第202 條囑託個人鑑定時應命鑑定人於
    鑑定前具結之規定），而鑑定之經過及其結果，應命鑑定人
    以言詞或書面報告，刑事訴訟法第208 條第1 項前段及第20
    6 條第1 項分別定有明文。現行刑事訴訟法關於鑑定之規定
    ，除選任自然人充當鑑定人外，另設有囑託機關鑑定制度。
    依刑事訴訟法第198 條、第208 條之規定，不論鑑定人或鑑
    定機關、團體，固均應由法院、審判長、受命法官或檢察官
    視具體個案之需要而為選任、囑託，並依同法第206 條之規
    定，提出言詞或書面報告，始符合同法第159 條第1 項所定
    得作為證據之「法律有規定」之情形，否則所為之鑑定，仍
    屬傳聞證據。然於司法警察機關調查中之案件，為因應實務
    上，或因量大、或有急迫之現實需求，併例行性當然有鑑定
    之必要者，例如毒品之種類與成分、尿液之毒品反應，或者
    槍、彈有無殺傷力等鑑定，基於檢察一體原則，得由該管檢
    察長對於轄區內之案件，以事前概括選任鑑定人或囑託鑑定
    機關、團體之方式，俾便轄區內之司法警察官、司法警察對
    於調查中之此類案件，得即時送請先前已選任之鑑定人或囑
    託之鑑定機關、團體實施鑑定，以求時效（見法務部92年9
    月1 日法檢字第0920035083號函參照，刊載於法務部公報第
    312 期）。此種由檢察機關概括選任鑑定人或概括囑託鑑定
    機關、團體，再轉知司法警察官、司法警察於調查犯罪時參
    考辦理之作為，法無明文禁止，係為因應現行刑事訴訟法增
    訂傳聞法則及其例外規定之實務運作而為。而由司法警察官
    、司法警察依檢察官所概括選任之鑑定人或囑託鑑定機關、
    團體所為之鑑定結果，與檢察官選任或囑託為鑑定者，性質
    上並無差異，同具有證據能力。查卷附之內政部警政署刑事
    警察局100 年7 月21日刑鑑字第1000082122號鑑定書，依上
    開刑事訴訟法第159 條之立法理由及同法第206 條之規定，
    因屬由專業機關人員本於其專業知識及儀器所作成，揆諸上
    開說明，自具證據能力。
三、最後，本案認定事實所引用下列卷內之文書證據、證物之證
    據能力部分，並無證據證明係公務員違背法定程式所取得，
    檢察官、被告及辯護人於本院亦均未主張排除下列文書證據
    、證物之證據能力，且迄本院言詞辯論終結前均未表示異議
    ，本院審酌前揭證據並無顯不可信之情況與不得作為證據之
    情形，且經本院於審判期日依法進行證據之調查、辯論，被
    告於訴訟上之程序權即已受保障，故前揭各該證據，依刑事
    訴訟法第158 條之4 反面解釋及第159 條之4 之規定，應認
    均有證據能力，合先敘明。
貳、實體方面：
一、上揭犯罪事實，業據被告林良憲於警詢、本院準備程序及審
    理中直言不諱（見警卷第2 至4 頁、本院卷第14至15頁、第
    32頁反面），並有空氣槍1 支（槍枝管制編號：0000000000
    號）、CO2 小鋼瓶76支、鋼珠1 包及橡皮筋6 條扣案可證。
    而扣案之空氣槍送請內政部警政署刑事警察局鑑定，經該局
    以檢視法、性能檢驗法、動能測試法鑑驗後，鑑定結果為：
    「送鑑空氣槍1 枝（槍枝管制編號0000000000），認係氣體
    動力式槍枝，以小型高壓氣體鋼瓶內氣體為發射動力，經檢
    視，槍枝上膛拉桿與槍枝上方提握處螺帽纏繞1 條橡皮筋（
    研判可加強撞鐵之打擊力道），經以金屬彈丸測試3 次，其
    中彈丸（直徑8.0 ㎜、重量2.1g）最大發射速度為151 公尺
    / 秒，計算其動能為23焦耳，換算其單位面積動能為45焦耳
    / 平方公分；……」等語，並進而敘述殺傷力相關說明為：
    「一殺傷力定義：依據司法院秘書長81.6.11 秘台廳(二)字第
    06 985號函釋示：殺傷力的標準為在最具威力的適當距離，
    以彈丸可穿入人體皮肉層之動能為基準。二殺傷力相關數據
    ：(一)依日本科學警察研究所之研究結果，彈丸單位面積動能
    達20焦耳/ 平方公分，則足以穿入人體皮肉層。(二)本局對活
    豬作射擊測試結果，彈丸單位面積動能達24焦耳/ 平方公分
    ，則足以穿入豬隻皮肉層。(三)美國軍醫總署定義：彈丸撞擊
    動能達58呎磅（約為78.6焦耳），則足以使人喪失戰鬥能力
    。」等語，有該局100 年7 月21日刑鑑字第1000082122號鑑
    定書在卷可稽（見偵卷第27至29頁），足認上揭空氣槍發射
    彈丸單位面積動能確已達於足以穿透人體皮肉層之標準，而
    具有殺傷力至明。參以被告於本院準備程序中復已坦言：伊
    有持扣案空氣槍打過鋁罐、玻璃罐、木板，打的時候玻璃瓶
    有破掉，鋁罐有凹洞，木板沒有破掉，但一樣也有凹洞；伊
    也知道扣案空氣槍如發射鋼彈射中人體，將會造成穿透性的
    傷害等語（見本院卷第15頁），足認被告上開自白核與事實
    相符，可以採信。此外，並有槍枝初鑑照片6 張、搜索扣押
    筆錄、扣押物品目錄表、扣押物品收據、扣押物品清單及查
    獲現場電子地圖等件在卷為憑。綜上所述，本件事證已臻明
    確，被告犯行洵堪認定，應予依法論科。
二、按未經許可持有手槍，其持有之繼續，為行為之繼續，亦即
    一經持有手槍，罪已成立，但其完結須繼續至持有行為終了
    時為止。其間法律縱有變更，然其行為既繼續實施至新法施
    行以後，即與犯罪後法律有變更之情形不同，不生新舊法比
    較適用之問題（最高法院95年度台上字第2250號判決意旨參
    照）。本件被告自99年1 、2 月間之某日未經許可而無故持
    有扣案空氣槍1 枝，嗣經警於100 年6 月17日查獲，因其持
    有乃行為之繼續，亦即一經持有上開空氣槍，犯罪即屬成立
    ，但其完成須繼續至持有行為終了時為止，性質上屬繼續犯
    ，不容割裂；是以，於法律有修正變更之際，茍一部犯行發
    生在法律修正變動前之舊法時期，一部係在新法施行後所犯
    ，因繼續犯屬實質上之一罪，法律上須綜合前後犯罪行為而
    為單一評價，自應依最後行為所應適用之新法處斷，尚無新
    舊法比較適用之問題。準此，本件被告未經許可持有空氣槍
    之行為繼續中，槍砲彈藥刀械管制條例第8 條已於100 年1
    月5 日修正公佈，並於同年月7 日生效，依上開說明，既係
    於被告行為繼續期間之法律修正，即不生新舊法比較問題，
    應逕依被告行為終止時之修正後槍砲彈藥刀械管制條例第8
    條為其行為時之法律，合先敘明。
三、核被告所為，係犯槍砲彈藥刀械管制條例第8 條第4 項之未
    經許可持有空氣槍罪。被告自99年1 、2 月間某日起至100
    年6 月17日經警查獲為止，持有上開扣案槍枝之行為，為繼
    續犯，應論以單一之持有行為。按刑法第62條規定，對於未
    發覺之罪自首而受裁判者，減輕其刑。但有特別規定者，依
    其規定。又槍砲彈藥刀械管制條例第18條第1 項前段規定，
    犯本條例之罪自首，並報繳其持有之全部槍砲、彈藥、刀械
    者，減輕或免除其刑。而槍砲彈藥刀械管制條例既為刑法之
    特別法，該條例第18條第1 項前段規定，即為刑法第62條但
    書所示之特別規定，自應優先適用。查被告於本院準備程序
    中辯稱係主動向警方坦承並交出扣案空氣槍等語（見本院卷
    第15頁反面），經本院傳喚證人即查獲員警林拱照到庭具結
    證稱：當天伊行經龍井交流道時，發現被告所駕駛車輛之停
    車位置可疑，遂主動趨前盤查，經伊詢問被告車上有無放置
    任何違禁物品時，被告隨即自行表示其有在車上放一把槍，
    之後被告就打開後行李箱讓伊查看；當時在盤查過程中，伊
    與被告之對話內容很冗長，現在雖然都記不清楚，但伊最記
    得扣案槍枝是由被告主動交付等語（見本院卷第29頁），足
    認被告確係於警方尚未發覺其持有該空氣槍之犯行前，即主
    動向員警坦承並繳付所持有之空氣槍，合於同條例第18條第
    1 項前段特設之自首要件，爰依上揭規定減輕其刑。又被告
    於99年1 、2 月間購入上開空氣槍後，即將該槍藏置在平日
    所駕車輛之後行李箱內，並未實際持以犯罪，且被告在本案
    之前亦查無有何其他違反槍砲彈藥刀械管制條例之前科記錄
    ，有臺灣高等法院被告前案紀錄表在卷可稽，衡其非法持有
    本件空氣槍之情節，僅係為其個人娛樂所用，且依前揭鑑定
    結果，扣案之空氣槍所測得發射鋼珠動能固足認具有殺傷力
    ，但動力終究並非極為強大，因認其所犯本件非法持有空氣
    槍之犯罪情節尚屬輕微，爰依槍砲彈藥刀械管制條例第8 條
    第6 項規定減輕其刑，並依法遞減之。再者，被告既經本院
    依上開規定遞減其刑，則被告所犯之槍砲彈藥刀械管制條例
    第8 條第4 項之罪，僅須在遞減後之刑度範圍內予以適度量
    刑，即為已足，尚無情輕法重之情形，故無再適用刑法第59
    條規定之餘地。辯護意旨聲請本院再依刑法第59條規定對被
    告酌減其刑，並非可採，併此敘明。
四、爰審酌被告持有之空氣槍雖具有殺傷力，但其發射動力尚非
    極強，對於社會安全之危害程度較一般改造槍枝為輕，且被
    告並未持該槍為其他犯罪，兼衡被告持有該槍之動機、持有
    時間尚短、被告素行及其犯罪後態度等一切情狀，認公訴人
    具體求處被告有期徒刑1 年10月，併科罰金5 萬元，尚屬稍
    重，爰量處如主文所示之刑，並就罰金部分諭知易服勞役之
    折算標準，以示警惕。
五、再查，被告前未曾受有期徒刑以上刑之宣告，此有臺灣高等
    法院被告前案紀錄表在卷可憑。其因一時失慮，致罹刑章，
    犯後復勇於坦承犯行，確有悔意，諒被告經此偵、審及判決
    有罪之程序，已足為其懲戒，而知所警惕，信無再犯之虞，
    本院因認對其所宣告之刑以暫不執行為適當，併宣告緩刑3
    年，以啟自新，並觀後效。又按宣告緩刑時，是否附加刑法
    第74條第2 項所列條件，乃實體法上賦予法院得斟酌情形依
    職權裁量之事項，最高法院97年度台上字第3531號判決意旨
    ，可為參照。查公訴人雖主張如給予被告緩刑，應另附加相
    當之條件，然本院審酌被告既始終坦承犯行，並主動報繳槍
    彈供警查扣，顯見其悔意甚殷，應無個別預防再犯之必要，
    為鼓勵被告自新重生，爰認尚無再依刑法第74條第2 項規定
    課予被告緩刑條件之必要，併此敘明。
六、最後，扣案之可發射金屬具有殺傷力之空氣槍1 支（槍枝管
    制編號：00000000000 號）為違禁物，應依刑法第38條第1
    項第1 款規定沒收之。扣案之可供上開空氣槍作為發射動力
    之CO2 小鋼瓶76支、可供該空氣槍發射使用之鋼珠1 包及橡
    皮筋6 條，業據被告供承為其所有（見警卷第2 頁、偵卷第
    15頁、本院卷第31頁），參以本件扣案空氣槍殺傷力之最終
    實現，除鋼珠用供擊發、橡皮筋則可增強動能外，尚須裝置
    高壓氣體鋼瓶於空氣槍之上，以使該空氣槍轉化為高壓氣體
    而賦予適用之鋼珠足以穿透人體皮肉層之動能，自均係被告
    所有供上開具殺傷力之空氣槍擊發以造成殺傷力之物，而俱
    屬供犯罪所用之物，皆應依刑法第38條第1 項第2 款規定，
    併予宣告沒收之。
據上論斷，應依刑事訴訟法第299 條第1 項前段，槍砲彈藥刀械
管制條例第8 條第4 項、第6 項、第18條第1 項前段，刑法第11
條前段、第42條第3 項、第74條第1 項第1 款、第38條第1 項第
1 款、第2 款，判決如主文。
本案經檢察官周佩瑩到庭執行職務。
中    華    民    國   100    年    12    月    23    日
                  刑事第十七庭  審判長法  官   廖純卿
                                      法  官   劉惠娟
                                      法  官   呂綺珍
以上正本證明與原本無異。
如不服本判決應於收受送達後10日內向本院提出上訴書狀，並應
敘述具體理由；其未敘述上訴理由者，應於上訴期間屆滿後20日
內向本院補提理由書（均須按他造當事人之人數附繕本）「切勿
逕送上級法院」。
                                      書記官   蕭訓慧
中    華    民    國   100    年    12    月    23    日
附錄論罪科刑法條：
槍砲彈藥刀械管制條例第8條
未經許可，製造、販賣或運輸鋼筆槍、瓦斯槍、麻醉槍、獵槍、
空氣槍或第4 條第1 項第1 款所定其他可發射金屬或子彈具有殺
傷力之各式槍砲者，處無期徒刑或5 年以上有期徒刑，併科新臺
幣1 千萬元以下罰金。
未經許可，轉讓、出租或出借前項所列槍枝者，處5 年以上有期
徒刑，併科新臺幣1 千萬元以下罰金。
意圖供自己或他人犯罪之用，而犯前二項之罪者，處無期徒刑或
7 年以上有期徒刑，併科新臺幣1 千萬元以下罰金。
未經許可，持有、寄藏或意圖販賣而陳列第1 項所列槍枝者，處
3 年以上10年以下有期徒刑，併科新臺幣7 百萬元以下罰金。
第 1 項至第 3 項之未遂犯罰之。
犯第1 項、第2 項或第4 項有關空氣槍之罪，其情節輕微者，得
減輕其刑。